【裁判字號】    99,台上,4929
【裁判日期】    990805
【裁判案由】    偽造文書
【裁判全文】
最高法院刑事判決            九十九年度台上字第四九二九號
上  訴  人  甲○○
上列上訴人因偽造文書案件，不服台灣高等法院台南分院中華民
國九十七年一月三十一日第二審判決（九十五年度上訴字第七四
二號，起訴案號：台灣雲林地方法院檢察署九十二年度偵字第二
五０六號），提起上訴，本院判決如下：
    主  文
上訴駁回。
    理  由
按刑事訴訟法第三百七十七條規定，上訴於第三審法院，非以判
決違背法令為理由，不得為之。是提起第三審上訴，應以原判決
違背法令為理由，係屬法定要件。如果上訴理由書狀並未依據卷
內訴訟資料，具體指摘原判決不適用何種法則或如何適用不當，
或所指摘原判決違法情事，顯與法律規定得為第三審上訴理由之
違法情形，不相適合時，均應認其上訴為違背法律上之程式，予
以駁回。本件原審經審理結果，認為上訴人甲○○偽造私文書之
犯行，罪證明確，因而撤銷第一審所為科刑之判決，經比較刑法
之新舊規定後，改判依行為時即修正前刑法連續犯、牽連犯規定
，從一重仍論處上訴人共同連續行使偽造私文書，足以生損害於
公眾及他人罪刑，並為相關從刑之諭知，已詳敘其調查、取捨證
據之結果及憑以認定犯罪事實之心證理由。並就上訴人否認之供
詞及其所辯各語認非可採，予以論述。證人即雲林縣北港地政事
務所課員黃慶傳於偵查中到庭結證稱，辦理抵押權部分清償及塗
銷變更程序，須有抵押權人開立之一部清償證明書，若要辦理擔
保物減少，要有他項權利證明書、雙方當事人他項權利移轉契約
書及其身分資料，如戶口名簿等語，並未認辦理抵押權部分塗銷
或擔保物減少手續，有提出該抵押標的不動產之所有權狀必要。
而原判決事實係認定上訴人夥同呂昆育（已判決確定）於民國八
十二年九月二十日，以冒用王仲正（已於九十三年二月十三日死
亡）名義偽造土地登記申請書、土地他項權利變更契約書方式，
將王中誠所有坐落雲林縣四湖鄉○○段四三五地號土地全部、同
段四五一地號土地全部、口湖鄉○○段二六一地號土地應有部分
二十八分之十六土地、上訴人所有坐落雲林縣口湖鄉○○段二六
三地號土地應有部分二十四分之四土地，辦理抵押權部分塗銷，
以及於八十三年三月二十五日，以同上方式，將上訴人所有坐落
雲林縣四湖鄉○○段四三二地號、同段四五二地號土地全部辦理
抵押權部分塗銷，並均先後持以向雲林縣北港地政事務所辦妥登
記等情。則此項抵押權部分塗銷登記手續既無使用上開土地所有
權狀必要，其時該些權狀縱不在上訴人保管中，亦不足據以否認
上訴人有本件犯行。又刑法第二百十條之偽造私文書罪，所稱足
以生損害於公眾或他人，只須行為人偽造私文書之行為有足使公
眾或他人生損害之虞即可，並不以其行為實際已發生損害為必要
。而坐落雲林縣口湖鄉○○段五三六地號土地應有部分二分之一
、口湖鄉○○段二五九地號土地應有部分二十八分之十六及四湖
鄉○○段四三四地號、同段四三三地號土地全部於案發當時均登
記在王仲正名下，有上開土地登記簿謄本可按。則上訴人利用王
仲正不知，私自以行使偽造私文書方式辦理塗銷抵押權之結果，
使擔保物減少，僅餘王仲正所有之四湖鄉○○段五三六地號土地
應有部分二分之一及安南段二五九地號土地應有部分二十八分之
十六供擔保，將使該二筆土地應有部分有遭法院查封拍賣之風險
。而渠隱瞞王仲正，亦以同樣方式，將自己所有，原提供為新台
幣三百萬元貸款擔保之雲林縣四湖鄉○○段四三三地號及同段四
五二地號土地之抵押權塗銷後，該抵押貸款擔保僅存在王仲正所
有之雲林縣四湖鄉○○段四三四地號及同段四三二地號土地全部
，倘上訴人將來未清償該款，亦將使王仲正承受所有上開土地可
能遭雲林縣口湖鄉農會申請法院拍賣之風險。況王仲正所有上開
土地所擔保之抵押借款，嗣確因為未按期付息，已分別於八十七
年十月二十八日、八十八年十一月十七日經雲林縣口湖鄉農會對
之聲請為拍賣抵押物裁定及取得支付命令確定，亦經該農會函復
第一審法院屬實，益徵王仲正因上訴人本件行使偽造私文書，以
私自塗銷部分抵押權之行為，而有受損害之虞甚明。此要不因上
開王仲正名下土地曾經上訴人之父生前於分產協議中將之分配予
其他子女，或其抵押借款保證人另有其他財產可資求償而受影響
，亦與王仲正之妻吳素英嗣因之另案對上訴人提起損害賠償民事
訴訟是否受敗訴判決無涉，自不能認其係對上訴人有利之證據，
而欠缺調查之必要性。原判決因之認上開土地所有人王仲正，因
上訴人之行使偽造私文書，私自塗銷部分抵押權行為而有受損害
之虞，要無理由矛盾及證據調查職責未盡之違法可言。是上訴意
旨以上情指摘原判決違背法令，核與法律規定得為第三審上訴理
由之違法情形，不相適合。而其餘上訴意旨，或係就屬原審採證
認事職權之行使及原判決已說明事項，徒憑己見，任意指摘，或
仍為單純事實之爭執，均不能認係適法之第三審上訴理由。依上
開說明，本件上訴違背法律上之程式，應予駁回。原判決認上訴
人牽連犯刑法第二百十四條之使公務員登載不實文書罪，及屬偽
造私文書部分行為之同法第二百十七條第一項偽造印章罪，因均
屬刑事訴訟法第三百七十六條第一款所定不得上訴第三審之案件
，其重罪部分（即行使偽造私文書）之上訴既不合法，無從為實
體之判決，該輕罪部分基於審判不可分原則，自無從併為實體上
審判，亦應從程序上予以駁回。
據上論結，應依刑事訴訟法第三百九十五條前段，判決如主文。
中    華    民    國  九十九  年    八    月    五    日
                      最高法院刑事第十二庭
                          審判長法官  黃  一  鑫
                                法官  張  春  福
                                法官  李  錦  樑
                                法官  陳  國  文
                                法官  林  茂  雄
本件正本證明與原本無異
                                      書  記  官
中    華    民    國  九十九  年    八    月   十一   日
                                                      V

司法院資訊處製作；財團法人民間司法改革基金會備份。
